【裁判字號】    98,交聲,1259
【裁判日期】    980626
【裁判案由】    交管條例聲異
【裁判全文】
臺灣板橋地方法院交通事件裁定       98年度交聲字第1259號
原處分機關  交通部公路總局臺北區監理所板橋監理站
受處分人即
異  議  人  甲○○
上列受處分人因違反道路交通管理處罰條例案件，對於交通部公
路總局臺北區監理所板橋監理站於民國九十八年五月十八日以板
監裁字裁四一—ＡＲ0000000號違反道路交通管理事件
裁決書所為之裁決處分不服，聲明異議，本院裁定如下：
    主  文
異議駁回。
    理  由
一、原處分意旨略以：異議人甲○○於民國九十八年三月十五日
    十時二十二分許，騎乘其所有之車牌號碼Ｎ八三—一０八號
    重型機車，行經臺北市○○路○段時，因有「機器腳踏車，
    不在規定車道行駛」之違規，為警逕以拍照採證方式製單舉
    發，嗣受處分人於應到案日期前到案申訴，經原處分機關函
    請原舉發機關查明本件違規情事後，仍認受處分人有上開違
    規事實，乃於九十八年五月十八日依道路交通管理處罰條例
    第四十五條第十三款及違反道路交通管理事件統一裁罰基準
    表之規定，裁處受處分人罰鍰新臺幣六百元，並依同條例第
    六十三條第一項第一款規定記違規點數一點。
二、異議意旨略以：異議人騎到禁行機車之車道，乃因為伊右邊
    有公車和機車把伊擠到左邊禁行機車車道，且「禁行機車」
    標誌通常劃於路口三十至五十公尺處，其目的為前一路段或
    轉彎進入此路段之機車，有一段緩衝的距離，異議人平日收
    聽警廣宣導交通規則節目所言，需機車完全通過警告標誌後
    ，始算違規，而異議人依照片所示，Ｎ八三—一０八號重型
    機車尚未進入「禁行機車」標誌後之機車禁行路段，爰聲明
    異議，請求撤銷原處分云云。
三、按機器腳踏車行駛之車道，應依標誌或標線之規定行駛；「
    禁行機車」標字，用以告示本車道禁止汽缸總排氣量未滿五
    百五十立方公分之機器腳踏車通行。繪設於路段起點。路段
    過長時，得於路段中加繪之，道路交通安全規則第九十九條
    第一項前段、道路交通標誌標線號誌設置規則第一百七十八
    條第一項分別定有明文；再按汽車駕駛人，爭道行駛有機器
    腳踏車，不在規定車道行駛之情形者，處新臺幣六百元以上
    一千八百元以下罰鍰，並記違規點數一點，道路交通管理處
    罰條例第四十五條第十三款、第六十三條第一項第一款亦分
    別定有明文。
四、經查異議人甲○○於九十八年三月十五日十時二十二分許，
    騎乘其所有之車牌號碼Ｎ八三—一０八號重型機車，行經臺
    北市○○路○段時，因行駛禁行機車道，經警逕行舉發等事
    實，為異議人所是認，並有舉發通知單、裁決書及舉發照片
    各一紙在卷可稽；且證人即掣單舉發之臺北市政府警察局大
    同分局寧夏路派出所乙○○○○，到庭結證稱：伊是站在承
    德路和民權西路的天橋上面往下拍照，承德路是四線車道，
    機車是禁止行駛在內二車道，從拍攝的照片中，可以看到異
    議人的機車已經行經行人穿越道，進入了內二車道的虛白線
    ，表示異議人已經進入了「禁行機車」的車道內，並非穿越
    「禁行機車」此四字始算是違規，只要進入該車道就已經是
    違規了（見本院卷九十八年六月十七日訊問筆錄）等語。更
    且，觀諸上開採證照片，上開路段為四線道路，其內側二車
    道劃有「禁行機車」標線，異議人騎乘機車自應遵守該規定
    ，且該路段外側二車道為慢車道，可供機車行駛乙情，有舉
    發現場照片在卷可稽，是該路段之道路規劃，顯已考量該地
    車行種類、車流量、周圍道路路況，據此設計分道限制，縱
    異議人遭舉發當時慢車道上確有公共汽車減速靠站，隨後之
    機車駕駛人仍應遵道行駛，並調節行車速度，再循序漸進，
    以維護交通安全，非謂一旦遇有前方車輛靠邊停駛，形成阻
    礙即可逕自駛入禁行機車道，以達超車目的，此與立法者形
    諸交通法規所欲保障行車安全之初衷尤為相左，揆諸上開規
    定，異議人違規行為至為明確。另異議人辯稱，現場標誌之
    設計無給予緩衝時間云云，惟查機車行駛車道之規劃或調整
    ，應由道路交通主管機關為之，異議人如認上開道路路段或
    車道之規劃不當，自可向交通主管機關建議，再由主管機關
    依法定程序予以調整或改善，異議人於車道調整或變更前，
    自不得隨意行駛於禁行機車之車道上，以免與汽車爭道或與
    其他遵行標誌、標線之車輛發生碰撞而危害交通安全，是異
    議人上開所辯亦不能據為免罰之事由，異議人騎乘機車，不
    在規定車道之違規事證明確，洵堪認定。
五、綜上所述，本件異議人騎乘機車，確有不在規定車道行駛之
    違規情事，原處分機關據以裁罰，於法有據，異議人聲明異
    議為無理由，應予駁回。
據上論斷，應依道路交通案件處理辦法第十九條，裁定如主文。
中    華    民    國    98    年    6     月    26    日
                  交通法庭  法  官    潘翠雪
上列正本證明與原本無異。
如不服本裁定，應於裁定送達後五日內敘明抗告理由，向本院提
出抗告狀。
                            書記官    江文彬
中    華    民    國    98    年    6     月    26    日


司法院資訊處製作；財團法人民間司法改革基金會備份。
